【裁判字號】    89,交上易,1532
【裁判日期】    890714
【裁判案由】    過失傷害
【裁判全文】
臺灣高等法院臺南分院刑事判決        八十九年度交上易字第一五三二號 Ｃ
      上  訴  人  臺灣雲林地方法院檢察署檢察官
      被      告  甲  ○  ○
右上訴人因被告過失傷害案件，不服臺灣雲林地方法院八十九年度交易字第一四二號
中華民國八十九年七月十四日第一審判決（起訴案號：臺灣雲林地方法院檢察署八十
八年度偵字第五八八號），提起上訴，本院判決如左：
      主      文
原判決撤銷。
甲○○從事業務之人，因業務上之過失傷害人致重傷，處有期徒刑伍月，如易科罰金
，以參佰元折算壹日。
      事      實
一、甲○○係營業曳引車司機，為從事汽車駕駛業務之人，於民國八十八年三月二十
    五日下午三時四十分許，駕駛車號ＩＥ－三０六號營業曳引車（後拖車號Ｉ五－
    七０號子車裝載砂石），沿雲林縣斗南鎮小東里雲一五八乙線公路由虎尾往斗南
    （由北往南）方向行駛，途經與小東里小東路之交岔路口、行車速限每小時四十
    公里路段時，原應注意在市區道路時速不得超過四十公里，且依當時情形，並無
    不能注意之情事，因見其行車方向為綠燈，竟疏於注意而貿然超速行駛，適未考
    領重型機車駕駛執照之乙○○（民國二十一年九月二十三日出生），騎乘車號Ｍ
    ＧＪ－八九０號重機車由西往東方向闖越紅燈而駛入前開路口，致乙○○所騎之
    機車撞及甲○○所開之子車右側護欄，使乙○○因而人車倒地，乙○○受有右脛
    骨腓骨骨折、右足骨折皮膚缺損、左股骨骨折、雙側馬蹄足變形、雙側下肢開放
    性傷口、兩側膝關節攣縮、上消化道出血、右足第五趾截肢、左膝內翻畸形之傷
    害，並因而毀敗下肢機能，成中度肢殘。
二、案經被害人乙○○訴由雲林縣警察局斗南分局報請臺灣雲林地方法院檢察署檢察
    官偵查起訴。
      理      由
一、訊據被告甲○○坦承於右揭時地駕車發生車禍致被害人乙○○受傷之事實不諱，
    被害人乙○○因本件車禍，受有如事實項所示之傷害，並因而毀敗下肢機能成中
    度肢殘，有彰化基督教醫院、國立台灣大學醫學院附設醫院診斷書，中華民國殘
    障手冊影本及道路交通事故調查報告表及現場照片七張在卷可稽。被告雖否認有
    過失，辯稱：伊行車方向係綠燈，且以時速三十公里之車速正常行駛，係乙○○
    闖紅燈致肇車禍云云。查本件被害人乙○○固指稱：伊係遵行綠燈駛入路口，被
    告甲○○則係闖紅燈云云，然依現場駕駛車號ＮＺ－二一四五號自用小貨車跟在
    被告所駕曳引車後方之證人黃基祥於警訊時證稱：肇事當時伊與曳引車之行駛方
    向為綠燈等語，衡以被告甲○○於案發警訊時已供稱：「車禍當時號誌為綠燈，
    我後面尚有一部ＮＺ－二一四五號小貨車能替我作證。」檢察官因而命雲林縣警
    察局斗南分局通知ＮＺ－二一四五號小貨車駕駛人黃基祥到場訊問，據證稱：當
    時我駕駛NZ－2145號自小貨車跟在曳引車後面，該曳引車忽然停下來便看到有一
    人躺在這部曳引車右中段附近（車身），我車子也被堵住，便下車看傷者待救護
    車來後幫忙抬上救護車後便駕車離去等語，足認被告與黃基祥並無串證之可能，
    其證言自屬可採。被害人事後聲請傳喚沈惠文作證，惟被害人之子林純正（從母
    姓）於原審時供稱：沒有其他證人看到當時之情形等語，茲於事後聲請傳喚沈惠
    文，顯圖串證，認無必要。再依卷附之道路交通事故調查報告表現場圖所示，被
    告所駕曳引車所留之煞車痕為九‧四公尺，按照「一般公路汽車煞車距離、行車
    速度對照表」換算，曳引車之車速約四十餘公里，此有台灣省車輛行車事故覆議
    鑑定委員會八十九年五月二十三日府覆議字第八九四四三號函附卷可稽，足見
    本件事故發生時，被告甲○○所駕駛之曳引車車速，超過四十公里速限無訛。按
    行車速度在市區道路無標誌者，時速不得超過四十公里，道路交通安全規則第九
    十三條第一項第一款定有明文。被告甲○○駕車自應注意上開規定，而依肇事當
    時狀況，又無不能注意之情事，竟疏於注意而超速行駛以致肇事，使被害人乙○
    ○受傷並致重傷，被害人乙○○雖無照駕駛並闖紅燈，然因被告甲○○超速行駛
    ，致其通過右開交岔路口時，當看見被害人乙○○騎機車闖紅燈駛入右開交岔路
    口，被告甲○○仍無法有效地採取適當的煞車及閃避措施，因此被告甲○○之超
    速行駛，仍難辭過失之咎，其過失行為與被害人乙○○受傷之間，並具有相當因
    果關係。被告所辯係卸責之詞，不足採信，其犯行洵堪認定。
二、被告甲○○係職業汽車駕駛人，於執行業務中開車肇事，致人受重傷，核其所為
    ，應成立刑法第二百八十四條第二項後段之業務過失致重傷罪。檢察官認被告所
    為係犯刑法第二百八十四條第二項前段之業務過失傷害罪云云，惟被害人已致重
    傷已如前述，檢察官所引法條應予變更。原審予以論罪科刑，固非無見，惟誤依
    刑法第二百八十四條第二項前段之業務過失傷害罪論罪科刑，尚有未合，檢察官
    上訴執以指摘，為有理由，原判決應予撤銷改判。爰審酌被告甲○○之過失程度
    、所生之危害、肇事後之態度及被害人乙○○因同有過失，尚未為民事和解等一
    切情狀，判處如主文第二項所示之刑，併諭知易科罰金折算之標準。
據上論斷，應依刑事訴訟法第三百六十九條第一項、第三百六十四條、第二百九十九
條第一項前段、第三百條，刑法第二百八十四條第二項後段、第四十一條，罰金罰鍰
提高標準條例第一條前段、第二條，判決如主文。
本案經檢察官王碧霞到庭執行職務。
中    華    民    國      八十九      年      十      月      三        日
                                  臺灣高等法院臺南分院刑事第三庭
                                      審判長法官  黃    聰    明
                                            法官  林    勝    木
                                            法官  楊    省    三
右正本證明與原本無異。
不得上訴。
                                      法院書記官  陳    嘉    琍
中    華    民    國      八十九      年      十      月     四         日
附錄法條：
刑法第二百八十四條：因過失傷害人者，處六月以下有期徒刑、拘役或五百元以下罰
                    金，致重傷者，處一年以下有期徒刑、拘役或五百元以下罰金
                    。
                    從事業務之人，因業務上之過失傷害人者，處一年以下有期徒
                    刑、拘役或一千元以下罰金，致重傷者，處三年以下有期徒刑
                    、拘役或二千元以下罰金。


司法院資訊處製作；財團法人民間司法改革基金會備份。
